【裁判字號】    98,審訴,1383
【裁判日期】    980630
【裁判案由】    毒品危害防制條例
【裁判全文】
臺灣高雄地方法院刑事判決            98年度審訴字第1383號
公  訴  人  臺灣高雄地方法院檢察署檢察官
被      告  甲○○
上列被告因毒品危害防制條例案件，經檢察官提起公訴（97年度
毒偵字第6122號），本院依簡式審判程序判決如下：
    主  文
甲○○施用第一級毒品，累犯，處有期徒刑捌月。
    事  實
一、甲○○曾因施用毒品案件，經本院以民國87年度毒聲字第23
    94號裁定送觀察勒戒後，認有繼續施用毒品之傾向，再經本
    院以87年度毒聲字第2830號裁定令入戒治處所施以強制戒治
    ，嗣經停止戒治，於88年10月7 日視為執行完畢。又於前開
    強制戒治視為執行完畢後5 年內，因施用毒品案件，經本院
    以89年度易字第2577號判決判處有期徒刑7 月，上訴後，由
    臺灣高等法院高雄分院以89年度上易字第2209號判決駁回上
    訴確定。另因施用毒品案件，經本院以90年度訴字第1472號
    判決判處應執行有期徒刑2 年，上訴後，由臺灣高等法院高
    雄分院以90年度上訴字第1686號判決駁回上訴確定。上開各
    罪接續執行，於92年12月9 日縮短刑期假釋出監，至93年6
    月26日交付保護管束期滿止，因假釋未經撤銷，視為執行完
    畢。詎不知警惕，復基於施用第一級毒品海洛因之犯意，於
    97年（起訴書誤載96年）1 月30日採尿時起回溯24小時內某
    時，在高雄市小港醫院病房內，以針筒注射之方式，施用第
    一級毒品海洛因1 次。嗣經採尿送驗，結果呈嗎啡陽性反應
    。
二、案經高雄市政府警察局鼓山分局報告臺灣高雄地方法院檢察
    署檢察官偵查起訴。
    理  由
一、本件被告甲○○所犯係死刑、無期徒刑、最輕本刑為3 年以
    上有期徒刑以外之罪，其於準備程序中，就被訴事實為有罪
    之陳述，經本院告知簡式審判程序之旨，並聽取檢察官及被
    告之意見後，合議庭裁定由受命法官獨任進行簡式審判程序
    ，合先敘明。
二、上開犯罪事實，業據被告於本院審理時坦白承認。而被告尿
    液經送高雄市立凱旋醫院鑑驗後，結果呈嗎啡陽性反應（係
    以GC／MS方式檢驗），有該醫院97年2 月18日檢驗報告可參
    。爰審酌(一)氣相層析質譜儀（GC／MS）乃目前就藥物篩檢結
    果必須進一步確認時最常採用之確認方法，因此在良好的操
    作條件之下，以氣相層析質譜儀作藥物及其代謝物之定性及
    定量分析，幾乎不會有偽陽性反應產生，業經行政院國軍退
    除役官輔導委員會台北榮民總醫院於83年4 月7 日以（83）
    北總內字第03059 號函示明確。(二)又海洛因係嗎啡經化學合
    成之半人工合成品，毒性倍於嗎啡，其經吸食或施打入人體
    ，經新陳代謝作用又分解成嗎啡，故海洛因在進入人體後，
    均以嗎啡型態排於尿液中，故於吸食或施打海洛因者尿液中
    ，可檢出嗎啡陽性反應，業經憲兵司令部80年5 月7 日以（
    80）鑑驗字第1746號函示明確。從而，被告尿液經以氣相層
    析質譜儀鑑驗後，結果呈嗎啡陽性反應，已如前述，是依前
    開函示意旨，被告自白核與事實相符，其施用第一級毒品海
    洛因1 次之犯行，堪以認定。
三、論罪科刑部分：
  (一)按犯毒品危害防制條例第10條之罪，經觀察、勒戒後，認無
    繼續施用毒品之傾向，應即釋放，並為不起訴處分；認有繼
    續施用毒品之傾向者，應由檢察官聲請法院裁定令入戒治處
    所施以強制戒治，至無繼續戒治之必要，強制戒治期滿，應
    即釋放，由檢察官為不起訴處分。經觀察勒戒、強制戒治執
    行完畢釋放後，5 年內再犯第10條之罪，依93年1 月9 日修
    正施行之毒品危害防制條例第23條第2 項規定意旨，應由檢
    察官偵查起訴。又依修正後之規定，僅限於「初犯」及「5
    年後再犯」二種情形，始應先經觀察、勒戒或強制戒治程序
    。倘被告於5 年內已再犯，經依法追訴處罰，縱其第3 次（
    或第3 次以上）再度施用毒品之時間，在初犯經觀察、勒戒
    或強制戒治執行完畢釋放5 年以後，已不合於「5 年後再犯
    」之規定，且因已於「5 年內再犯」，顯見其再犯率甚高，
    原實施觀察、勒戒或強制戒治，已無法收其實效，即應依該
    條例第10條處罰（最高法院97年度第5 次刑事庭會議決議參
    照）。
  (二)查被告前因施用毒品案件，經本院以87年度毒聲字第2394號
    裁定送觀察勒戒後，認有繼續施用毒品之傾向，再經本院以
    87年度毒聲字第2830號裁定令入戒治處所施以強制戒治，嗣
    經停止戒治，於88年10月7 日視為執行完畢。又於前開強制
    戒治視為執行完畢後5 年內，因施用毒品案件，經本院以89
    年度易字第2577號判決判處有期徒刑7 月，上訴後，由臺灣
    高等法院高雄分院以89年度上易字第2209號判決駁回上訴確
    定；另因施用毒品案件，經本院以90年度訴字第1472號判決
    判處應執行刑有期徒刑2 年，上訴後，由臺灣高等法院高雄
    分院以90年度上訴字第1686號判決駁回上訴確定等情，有臺
    灣高雄地方法院檢察署刑案資料查註紀錄表、臺灣高等法院
    被告前案紀錄表及臺灣高雄地方法院被告院內索引卡紀錄表
    可證。因被告於強制戒治視為執行完畢後5 年內，再犯毒品
    危害防制條例第10條之罪，且再犯本罪，是依前開說明，應
    依法論科。
(三)另海洛因為毒品危害防制條例所稱之第一級毒品，此觀諸該
    條例第2 條第2 項第1 款甚明，被告施用上開毒品，核其所
    為，係違反毒品危害防制條例第10條第1 項施用第一級毒品
    罪。被告施用第一級毒品前持有第一級毒品之行為，本應論
    以持有之罪，惟該次持有毒品之低度行為為其後施用毒品之
    高度行為所吸收，不另論罪。被告有如事實欄所述之前案紀
    錄等情，有上開前案紀錄表可參，其受有期徒刑執行完畢後
    ，5 年內故意再犯本件有期徒刑以上之罪，為累犯，應依刑
    法第47條第1 項之規定，加重其刑。爰審酌被告經強制戒治
    後，均未戒絕毒品，另再施用毒品，顯見其自制力不足，無
    法擺脫毒品，故應藉由刑罰之執行，以收教化之功能，並參
    以被告犯後坦承施用毒品犯行，所犯係自傷行為，尚未害及
    他人，及被告施用第一級毒品1 次等一切情狀，量處如主文
    所示之刑，以資懲儆。
據上論斷，應依刑事訴訟法第273 條之1 第1 項、第299 條第1
項前段，毒品危害防制條例第10條第1項，刑法第11條前段、第
47條第1項，判決如主文。
本案經檢察官羅水郎到庭執行職務
中    華    民    國    98    年    6     月    30    日
                  刑事第十庭    法  官  方百正
如不服本判決應於收受送達後10日內向本院提出上訴書狀。
以上正本證明與原本無異。
中    華    民    國    98    年    6     月    30    日
                                書記官  黃園芳
附錄本判決論罪科刑所依據之法條：
毒品危害防制條例第10條
施用第一級毒品者，處 6 月以上 5 年以下有期徒刑。
施用第二級毒品者，處 3 年以下有期徒刑。


司法院資訊處製作；財團法人民間司法改革基金會備份。
